【裁判字號】    96,易,3802
【裁判日期】    970227
【裁判案由】    侵占等
【裁判全文】
臺灣板橋地方法院刑事判決              96年度易字第3802號
公  訴  人  臺灣板橋地方法院檢察署檢察官
被      告  甲○○
            丙○○
上列被告因侵占等案件，經檢察官聲請簡易判決處刑（96年度偵
字第10326 號），本院認不得逕以簡易判決處刑，改依通常程序
審理，判決如下：
    主  文
甲○○共同為自己不法之所有，以詐術使人將本人之物交付，處
有期徒刑肆月，如易科罰金，以新臺幣壹仟元折算壹日；減為有
期徒刑貳月，如易科罰金，以新臺幣壹仟元折算壹日。
丙○○無罪。
    事  實
一、甲○○因自民國95年初起，陸續向丙○○借款新臺幣（下同
    ）1,008,440 元無法返還，竟與其男友李軍正（年籍、住居
    所不詳）基於意圖為自己所有之犯意聯絡，於民國95年11月
    14日晚上7 、8 時許，由甲○○在臺北縣中和市○○街29巷
    6 號前，向其友人乙○○佯稱：借用車號DN－8189號自用小
    客車（該車原係乙○○與甲○○、李軍正合資購買，總價款
    85萬元，乙○○出資10萬元，甲○○、李軍正共同出資10萬
    元，貸款65萬元，嗣甲○○、李軍正自95年8 月份起未繳應
    負擔之貸款，而與乙○○協議，由乙○○代為繳納贖回該車
    之典當款30餘萬元後，該車全部歸乙○○所有）使用，3 天
    後歸還等語，致使乙○○陷於錯誤，而將其所有之上開自用
    小客車交付予甲○○。甲○○於得手後，即於同日晚上8 、
    9 時許，在臺北市忠孝復興捷運站附近公園旁，簽立切結書
    將上開自用小客車出質予不知情之丙○○，作為其先前上開
    借款之擔保，並約定於95年11月17日還款，屆期未還款則任
    由丙○○處置該車。嗣約定期間屆滿後，乙○○屢次以電話
    或留紙條方式催告甲○○返還該車，均未獲置理，乃於95年
    11月23日報警處理，並以簡訊方式通知甲○○報警處理乙事
    ，甲○○得知後再以電話通知丙○○並要求保管好該車，丙○○遂將該車交由不知情之許復興保管（許復興涉嫌竊盜部
    分，業經臺灣士林地方法院以96年度偵字第4314號為不起訴
    處分），而於96年3 月28日下午3 時44分許，許復興駕駛該
    車行經臺北縣汐止市○○路○ 段621 號前，因闖紅燈經警取
    締，而查悉上情。
二、案經乙○○訴由臺北縣政府警察局汐止分局報由臺灣士林地
    方法院檢察署呈請臺灣高等法院檢察署檢察長令轉臺灣板橋
    地方法院檢察署檢察官偵查起訴。
    理  由
甲、證據能力方面：
一、按被告以外之人於審判外之陳述，縱不符刑事訴訟法第159
    條之1至之4之規定，而經當事人於審判程序同意作為證據，
    法院審酌該言詞陳述或書面陳述作成時之情況，認為適當者
    ，亦得為證據。當事人、代理人或辯護人於法院調查證據時
    ，知有第159條第1項不得為證據之情形，而未於言詞辯論終
    結前聲明異議者，視為有前項之同意，同法第159條之5定有
    明文。
二、查本件檢察官所提出之證據方法，被告於本院審判期日，均
    未主張有不得為證據之情形，揆諸上開規定旨意，應認被告
    已同意該上開證據資料均得作為本案證據，而經本院審酌後
    ，認上開證據並無違法取證等瑕疵，以資為證據並無不當，
    復經本院於審判期日依法調查，故均具有證據能力。
乙、實體方面：
一、有罪部分：
  (一)上開犯罪事實，業據被告甲○○於本院審理中坦承不諱，核
    與告訴人乙○○於於警詢、偵查時指訴及本院審理中（以證
    人身分）證述之情節相符，並經同案被告丙○○於警詢、偵
    查及本院審理中供述明確，復有上開自用小客車之行車執照
    、車輛竊盜、車牌失竊資料個別查詢報表─查詢認可車輛資
    料、贓物認領保管單、切結書影本各1 紙及借據影本6 紙附
    卷可稽，事證明確，被告甲○○之犯行堪以認定，應依法論
    科。
  (二)核被告甲○○所為，係犯刑法第339 條第1 項之詐欺取財罪
    。公訴人雖認係犯刑法第335 條第1 項之侵占罪，惟被告甲○○於本院審理中坦稱其於向告訴人乙○○借車時就有打算
    將車質押給丙○○等語（見本院卷第53頁），可見被告甲○○自始即有詐欺之不法所有意圖，所為應成立詐欺取財罪，
    故公訴人起訴法條，尚有未洽，惟其基本事實仍屬同一，本
    院自應予以審理，並變更其起訴法條。又被告甲○○與李軍
    正間有犯意聯絡及分為分擔，應為共同正犯。爰審酌被告甲○○犯罪之動機、目的、手段、所詐得財物價值，告訴人乙○○已將上開自用小客車領回，及被告甲○○犯後之態度等
    一切情狀，量處如主文所示之刑，並諭知易科罰金之折算標
    準。末查中華民國96年罪犯減刑條例業經立法院制定，並經
    總統於96年7 月4 日公布，自96年7 月16日起生效，本件被
    告甲○○犯罪時間係在96年4 月24日前，合於上開減刑條例
    第2 條第1 項第3 款之規定，且無同條例第3 條所定不得減
    刑之情形，應併依上開減刑條例規定，就其宣告刑減其2分
    之1 之刑期，並諭知如易科罰金之折算標準。
二、無罪部分：
  (一)公訴意旨略以：被告丙○○明知被告甲○○於95年11月14日
    質押之上開自用小客車係被告甲○○侵占（按本院已變更起
    訴法條為詐欺取財，已如前述）之贓物，竟仍予以收受，作
    為被告甲○○向其借款1,008,440 元之擔保品，並約定於95
    年11月17日還款，屆期未還款則任由被告丙○○處置該車，
    嗣於96年3 月28日下午3 時44分許，許復興駕駛該車行經臺
    北縣汐止市○○路○ 段621 號前，因闖紅燈經警取締而查悉
    上情。因認被告丙○○犯有刑法第349 條第1 項之收受贓物
    罪嫌。
  (二)按犯罪事實應依證據認定之，無證據不得認定犯罪事實；不
    能證明被告犯罪者，應諭知無罪之判決，刑事訴訟法第154
    條第2 項、第301 條第1 項分別定有明文。又認定不利於被
    告之事實，須依積極證據，苟積極證據不足為不利於被告事
    實之認定時，即應為有利於被告之認定，更不必有何有利之
    證據，最高法院30年上字第816 號判例可資參照。再刑事訴
    訟法第161 條已於91年2 月8 日修正公布，其第1 項規定：
    檢察官就被告犯罪事實，應負舉證責任，並指出證明之方法
    ，因此檢察官對於起訴之犯罪事實，應負提出證據及說服之
    實質舉證責任，倘所提出之證據，不足為被告有罪之積極證
    明，或其指出證明之方法，無從說服法院以形成被告有罪之
    心證，基於無罪推定之原則，自應為被告無罪判決之諭知，
    亦經最高法院著有92年台上字第128 號判例可參。
三、公訴人認被告丙○○涉有前揭犯行，無非係以被告丙○○於
    警詢及偵查中之供述、告訴人乙○○於警詢及偵查中之指訴
    、證人許復興於警詢及偵查中之證述及上開自用小客車之行
    車執照、車輛竊盜、車牌失竊資料個別查詢報表─查詢認可
    車輛資料、贓物認領保管單、切結書及借據等，為其論據。
    訊據被告丙○○固供承有收受被告甲○○所交付之上開自用
    小客車，作為其先前借款1,008,440 元之擔保等情，惟堅決
    否認有何詐欺取財犯行，辯稱：我是陸續借錢給甲○○100
    多萬元，甲○○無法還我，並說她有一部車是否可以質押在
    我這裡，我問她車主是誰，她說車主是乙○○，我有要求甲○○叫乙○○跟我講，之後就有一位自稱乙○○的人打電話
    來給我，說同意車子可以質押在我這邊3 天，他有辦法將甲○○欠的錢還給我，我沒有收受贓物的意思等語。
四、經查：
  (一)被告甲○○係為清償先前借款債務1,008,440 元，始於95年
    11月14日，將上開自用小客車出質與被告丙○○，已詳述於
    前，並有上述切結書影本1 紙及借據影本6 紙在卷可憑；又
    被告甲○○將上開自用小客車交付予被告丙○○時，有向被
    告丙○○說車主同意出質，且於簽立切結書前，也有叫李軍
    正冒充乙○○打電話給被告丙○○，亦經被告甲○○於本院
    審理中（以證人身分）證述明確（見本院卷第50至53頁）；
    參酌告訴人乙○○於本院審理中證稱：上開自用小客車原先
    是被告甲○○的男友李軍正與我共同出資購買的等語（見本
    院卷第54頁），可見被告丙○○辯稱：有一自稱乙○○之人
    打電話來給我，說同意將上開自用小客車質押在我這邊等語
    一節，尚難認為不實。
  (二)告訴人乙○○於警詢、偵查及本院審理中雖均供稱：不認識
    被告丙○○，未曾同意被告甲○○將上開自用小客車出質予
    被告丙○○云云，且被告甲○○於警詢及偵查中亦曾供稱：
    我只向被告丙○○說將該車質押給他，但沒有說車主同意質
    押云云，另其於警詢及偵查中均未言及有李軍正之人，檢察
    官因而認於本院審理中，被告丙○○所辯及被告甲○○所供
    均屬不實。然查，縱令並無李軍正之人或被告所辯李軍正曾
    冒充乙○○打電話稱同意出質該車為不實在。惟前揭切結書
    係記載：「甲方甲○○於95年初起陸續向乙方丙○○商借累
    積新台幣壹佰萬零捌仟肆佰肆拾元正，甲方將於95年11月14
    日以友人：ＢＭＷ車車號：DN-8199 號為質押擔保無息借款
    。兩造雙方協議95年11月17日還款。甲方不得以任何理由拒
    還款項。雙方約訂還款到期日甲方若無法履行還款乙方將有
    權處理本車輛、不足款項甲方應於7 日內還清乙方，乙方於
    本車輛來源將不具付任何法律條款責任，甲方清償款項贖回
    車輛不得以任何理由向乙方收取車輛維修費用，恐口說無憑
    特立此據以保障雙方。借款人：甲○○」等文字，依其內容
    觀察，僅能得知被告甲○○係以友人之車輛出質予被告丙○○作為借款之擔保，且被告丙○○對該車來源不必負查明之
    責而已，顯難據以推認被告丙○○明知甲○○交付之車輛為
    其詐得之贓物；況被告甲○○於交付上開自用小客車時，有
    同時將該車之鑰匙、行車執照交付予被告丙○○，並告知啟
    動密碼，復經被告甲○○於偵查及本院審理中證述明確（見
    臺灣板橋地方法院檢察署偵查卷第6 頁，本院卷第54頁），
    且有該車之行車執照影本1 紙在卷可查，則被告丙○○於有
    該車鑰匙、行車執照、啟動密碼等可認定來源合法之情況下
    ，收受被告甲○○交付之上開自用小客車，以保障其對被告
    甲○○之借款債權，要難認其有明知該車為贓物而仍故予收
    受。
  (三)綜上所述，被告丙○○所辯其並無收受贓物之犯意，應可採
    信。此外，復查無其他積極證據足證被告丙○○有公訴人所
    指之收受贓物犯行，不能證明其犯罪，自應為無罪之諭知。
據上論斷，依刑事訴訟法第299 條第1 項前段、第300 條、第30
1 條第1 項，刑法第28條、第339 條第1 項、第41條第1 項前段
，刑法施行法第1 條之1 ，中華民國96年罪犯減刑條例第2 條第
1 項第3 款、第7 條，判決如主文。
本案經檢察官黃佳權到庭執行職務。
中    華    民    國    97    年    2     月    27    日
                      刑事第六庭審判長法  官  高文淵
                                      法  官  饒金鳳
                                      法  官  林鈺琅
上列正本證明與原本無異。
如不服本判決，應於判決送達後十日內敘明上訴理由，向本院提
出上訴狀（應附繕本）。
                                      書記官  林進煌
中    華    民    國    97    年    2     月    29    日
附錄本案所犯法條全文：
中華民國刑法第339條
意圖為自己或第三人不法之所有，以詐術使人將本人或第三人之
物交付者，處5年以下有期徒刑、拘役或科或併科1千元以下罰金
。
以前項方法得財產上不法之利益或使第三人得之者，亦同。
前二項之未遂犯罰之。


司法院資訊處製作；財團法人民間司法改革基金會備份。
